---
title: "Self-Organizing map"
author: "Akmal Hazrin-Institut Teknologi Statistika dan Bisnis Muhammadiyah"
date: "`r Sys.Date()`"
output: 
  html_document:
    theme: flatly
    higlight: zenburn
    toc: true
    toc_float:
      collapsed: true
    df_print: paged
bibliography: references.bib
---

```{=html}
<style>
body{
text-align: justify}
</style>
```
```{r setup, include=FALSE}
knitr::opts_chunk$set(echo = TRUE)
```
# Pengertian Algoritma Self-Organizing Map
SOM merupakan salah satu teknik dalam Neural Network yang bertujuan untuk melakukan visualisasi data dengan cara mengurangi dimensi data melalui penggunaan self-organizing neural networks sehingga manusia dapat mengerti high-dimensional data yang dipetakan dalam bentuk low-dimensional data. Metode pembelajaran yang digunakan SOM adalah tanpa bimbingan dari suatu data input-target atau unsupervised learning yang mengasumsikan sebuah topologi yang terstruktur menjadikan unit-unit kelas/cluster.

# Tahapan Self-Organizing Map

## Library
kita panggil package yang akan kita gunakan.
```{r}
library(kohonen)
```
### Masukan dataset iris3
muat dataset yang akan dianalisis, yaitu dataset iris3.

Setelah mengaktifkan library, selanjutnya adalah memanggil dataset iris3 dengan menggunakan syntax berikut

```{r}
iris3
```


```{r}
data("iris3")
head(iris3)
```

```{r}
dim(iris3)
```

```{r}
scale(iris3)
head(scale(iris3))
```


```{r}
iris3 = as.matrix(iris3)
```

```{r}
som.iris3 = som(scale(iris3), grid = somgrid(xdim = 3, ydim = 3, topo = "hexagonal"))
plot(som.iris3, type = "mapping")
```

```{r}
som.iris3$grid$pts
```

```{r}
som.iris3$unit.classif
```

```{r}
plot(iris3)
```

```{r}
som.iris3$codes[[1]]
```

```{r}
dist(som.iris3$codes[[1]])
```

```{r}
hclust(dist(som.iris3$codes[[1]]))
```

```{r}
peta = cutree(hclust(dist(som.iris3$codes[[1]])), 3)
plot(som.iris3, type = "codes", bgcol = rainbow(3)[peta])
add.cluster.boundaries(som.iris3, peta)
```
